臺灣高等法院刑事判決　　　　　　　　　　　　　九十三年度上訴字第二八五五號
　　上　訴　人　臺灣板橋地方法院檢察署檢察官
　　上　訴　人
　　即　被　告　乙○○
　　指定辯護人　本院公設辯護人　甲○○
右上訴人因被告殺人等案件，不服台灣板橋地方法院九十二年度重訴字第四二號，中
華民國九十三年七月二十三日第一審判決（起訴案號：台灣板橋地方法院檢察署九十
二年度偵字第一九九五五號）提起上訴，本院判決如左：
    主  文
原判決撤銷。
乙○○殺人，處有期徒刑拾貳年。
扣案之水果刀壹把（已斷裂為刀柄及刀身（刃）貳部分）沒收。
    事  實
一、乙○○因積欠顏裕憲之十條香煙錢約新台幣（下同）二千五百元，民國九十二年
    十一月一日清晨五時許，顏裕憲至乙○○臺北縣板橋市○○街五號一樓之住處索
    討，並恫稱如三日內不還，要讓其死得很難看等語。翌日（二日）清晨六時至七
    時許，顏裕憲再度前往上址討債，並稱另加計十萬元之利息。乙○○因而心生不
    滿，攜帶其所有之水果刀一把，於同日上午八時五十八分許，至臺北縣板橋市○
    ○街一六四巷二十二號前找顏裕憲理論，雙方發生爭執，乙○○喝問顏裕憲「你
    要讓我死得很難看？」顏裕憲答稱：「是。」，並朝乙○○踼去。乙○○遭討偵
    恫嚇屈辱及腳踼，乃萌生殺意，持水果刀朝顏裕憲左胸上部刺入，由左鎖骨下方
    第一肋間，深入左胸腔，刺中左鎖骨下動脈及左上肺葉，因下手極猛，刀身（刃
    ）斷裂於顏裕憲體內，雖經送醫救治後，仍因出血性休克死亡。經警於同日上午
    十一時許，於乙○○住處將之查獲逮捕，另在現場扣得水果刀刀柄，並在顏裕憲
    體內取出水果刀刀刃（刀身）扣案。
二、案經臺北縣政府警察局海山分局報請臺灣板橋地方法院檢察署檢察官偵查起訴。
    理  由
一、訊據被告乙○○矢口否認有殺人之犯行，辯稱：我沒有殺人之犯意，我帶刀是要
    自衛，拿刀嚇唬顏裕憲，他來搶刀，刀子順勢不小心刺到他身體，沒有殺人之故
    意云云。
二、然查：
（一）被告於警訊時自白供稱：「顏裕憲於九十二年十一月一日凌（清）晨五時許，
      到我住處向我索討十條香煙錢大約二千五百元，並恐嚇我三天內如果沒還錢要
      讓我死的很難看。顏裕憲二日凌（清）晨六至七時，又到我住處問我有沒有錢
      ，要離開時告知我利息要十萬元。」「我持一般水果刀，騎乘重機車OSO-三九
      五號到板橋市○○街一六四巷二十二號前遇到顏裕憲，我告訴他你要我死得很
      難看，他說是，我即右手持刀往他身體左肩部刺殺進去，顏裕憲也用腳踢我一
      下，水果刀柄斷裂掉在地上」（見偵查卷第八頁、第九頁）。於偵查中仍坦承
      「我身上先帶有水果刀，因他（顏裕憲）早上先恐嚇我說欠他十條香煙約二千
      五百元，若不於三天內還，要讓我死的很難看，後來看到顏一時生氣，剛好顏
      當時腳踢我，我順勢下刺刺到胸部，刀柄斷掉」（見偵查卷第一百十一頁背面
      、第一百十二頁）。另現場目擊證人張文華於警訊及偵查中也證述屬實，警訊
      時證稱：「我看見乙○○騎機車前來，右手持水果刀走向顏裕憲斥言你是要讓
      我死、還是要我死，便持水果刀刺向顏裕憲，此時顏裕憲向乙○○踢了一腳後
      ，乙○○持水果刀刺向顏裕憲左肩胛骨，水果刀插入左肩胛骨後，水果刀刀柄
      已斷裂，此時顏裕憲胸已經血流如注」（見偵查卷第三十五頁），於檢察官偵
      查中證述：「乙○○拿一把水果刀，對顏說你是不是要害死我，就刺下去，顏
      來不及抵抗，就被刺中左前胸」（見偵查卷第一百十一頁背面）。被告警訊及
      偵查中之自白，與證人張文華所證述之情節，均相符合。
（二）被害人顏裕憲遭被告以水果刀刺入左胸，經由左肩鎖骨下方第一肋間進入左胸
      腔，刺中左鎖骨下動脈及左上肺葉，因出血性休克死亡之事實，有台灣板橋地
      方法院檢察署檢察官督同法醫師相驗及解剖屍體，製有勘驗筆錄、驗斷書、相
      驗屍體證明書及法務部法醫研究所九十二年十二月三日（９２）法醫所鑑字第
      一五八五號鑑定書在卷可稽。且有現場照片（見偵查卷第四十四頁至四十六頁
      ）在卷、被告當日所穿沾有血跡之紅色外套及綠色襯衫各一件、水果刀一把（
      業已斷裂為刀柄及刀身（刃）二部分）扣案足資佐證。該扣案刀身（刃）部分
      ，係採自被害人身上，扣案刀柄部分係採自現場台北縣板橋市○○街一六四巷
      二二號前，經比對結果，其斷裂邊緣型態吻合，認二者係源自同一刀具之事實
      ，有內政部警政署刑事警察局九十三年三月三日刑鑑字第○九三○○四七七九
      八號鑑驗通知書及照片十二張附卷足佐。又被告於行兇當日上午八時五十八分
      至五十九分餘，騎機車經過現場旁巷道之事實，亦有該處自治里辦公室監視錄
      影器轉拷之光碟片扣案，復經原審法院勘驗屬實，有勘驗筆錄附卷足憑。
（三）水果刀尖銳鋒利，而人之胸部為人身要害，尤以左胸，有心臟、肺臟、各大動
      靜脈血管。以尖銳之刀械，往左胸要害刺入，必會傷及臟器及血管，致人於死
      ，此為眾所週知之事。被告為健全心智之人，自知悉而得預見。且被告持刀刺
      入被害人左胸，完整之水果刀斷裂，刀柄掉落，刀身（刃）深入被害人體內，
      足證其當時用力之猛烈，其有致人於死之決心，極為灼然。又被告以刀刺入被
      害人胸腔，決非拉扯不小心所致。
（四）被告原審辯護人質疑被害人之死亡，是救治遲延云云。然經原審法院向台北縣
      政府消防局查詢之報案紀錄單所載，台北縣政府消防局之救護車於當日上午九
      時二分接獲民眾詹太太報案，於九時八分即到達現場急救，然被害人於九時二
      十五分即因失血過多，無脈搏、呼吸及血壓而昏迷，救護車於九時二十六分離
      開現場，九時三十分到達亞東紀念醫院，有台北縣政府消防局九十三年五月二
      十五日函覆之救護案類受理紀錄單及救護紀錄表附卷可憑，足見本件之救護、
      因出血性休克死亡，該事後之送醫及救治，實無法挽救其生命。
（五）綜上所述，被告所辯，顯係事後翻異飾卸之詞，不足採信，其事證已臻明確，
      犯行堪以認定，應予依法論科。
三、核被告所為，係犯刑法第二百七十一條第一項之殺人罪。原審法院未詳予研求，
    認被告犯傷害致死罪，變更檢察官起訴法條，自有未當，而無可維持。被告上訴
    意旨，仍執前詞，否認有殺人犯意，雖不足採，但檢察官上訴意旨，認被告係犯
    殺人罪，指摘原判決不當，為有理由，應由本院將原判決撤銷改判。爰審酌被告
    之犯罪動機、犯罪之情節、所生危害及犯罪後迄未與被害人家屬達成民事和解賠
    償損害及其他一切情狀，乃量處如主文第二項所示之刑，以示懲儆。扣案之水果
    刀（業斷裂為刀柄及刀身（刃）二部分），係屬被告所有，供犯罪所用之物，應
    依法宣告沒收。
四、據上論斷，應依刑事訴訟法第三百六十九條第一項前段、第三百六十四條、第二
    百九十九條第一項前段，刑法第二百七十一條第一項、第三十八條第一項第二款
    ，判決如主文。
本案經檢察官陳明光到庭執行職務。
中　　　華　　　民　　　國　　九十三　　年　　十二  　　月　　二十二　　日
                              臺灣高等法院刑事第二十庭
                                  審判長法  官  趙　功　恆
                                        法  官  李　春　地
                                        法  官  鄧　振　球
右正本證明與原本無異。
如不服本判決，應於收受送達後十日內向本院提出上訴書狀，其未敘述上訴之理由者
並得於提起上訴後十日內向本院補提理由書（均須按他造當事人之人數附繕本）。
                                        書記官  孫　佩　琳
中　　　華　　　民　　　國　　九十三　　年　　 十二 　　月　　二十二　　日
附錄本案論罪科刑法條全文：
刑法第二百七十一條第一項：
殺人者，處死刑、無期徒刑或十年以上有期徒刑。
